【裁判字號】    98,交聲,2171
【裁判日期】    980831
【裁判案由】    聲明異議
【裁判全文】
臺灣高雄地方法院交通事件裁定        98年度交聲字第2171號
原處分機關  高雄市政交通局
代  表  人  王國材
異  議  人
即受處分人  甲○○
上列異議人即受處分人因違反道路交通管理處罰條例案件，對於
高雄市政府交通局中華民國98年7 月21日所為處分（原處分案號
：高市交裁字第裁32-B00000000號），聲明異議，本院裁定如下
：
    主  文
原處分關於吊扣駕駛執照拾貳個月部分撤銷。
    理  由
一、原處分意旨略以：異議人即受處分人（下稱異議人）甲○○
    於民國98年7 月10日21時45分許，騎乘車號ZZD-136 號輕型
    機車，行經高雄市○○○○路，經警舉發「汽車駕駛人酒精
    濃度超過規定標準（0.25-0.4）」，依道路交通管理處罰條
    例第35條第1 項第1 款及違反道路交通管理事件統一裁罰基
    準及處理細則第43、44、67條規定，於98年7 月21日以高市
    交裁字第裁32-B00000000號違反道路交通管理事件裁決書裁
    處異議人罰鍰新台幣（下同）1 萬5,000 元，吊扣駕駛執照
    12個月，並施以道安講習等語。
二、聲明異議意旨略以：異議人騎機車遭到酒測，因無機車駕照
    ，以致要吊扣汽車駕照，惟因異議人是職業司機，請不要吊
    扣其駕照；又因其工作不穩定，以致經濟困難，請求讓其分
    期付款；再者，由於其上班需要交通工具，請求讓其將機車
    領回，為此聲明異議等語。
三、按汽車駕駛人，駕駛汽車經測試檢定，酒精濃度超過規定標
    準者，處1 萬5,000 元以上6 萬元以下罰鍰，並當場移置保
    管其車輛及吊扣其駕駛執照1 年；因而肇事致人受傷者，並
    吊扣其駕駛執照2 年；致人重傷或死亡者，吊銷其駕駛執照
    ，並不得再考領，道路交通管理處罰條例第35條第1 項第1
    款定有明文。復依道路交通安全規則第2 條第1 款規定，該
    規則所規範之汽車，包含機器腳踏車在內，故機車駕駛人亦
    應遵守上揭規定。
四、經查：
  (一)本件異議人於98年7 月10日21時45分許，飲酒後騎乘車號ZZ
    D-136 號輕型機車，行經高雄市○○○○路，為警攔檢測得
    吐氣中酒精濃度達每公升0.36毫克，遂予製單舉發，嗣經原
    處分機關以受處分人違規事實明確，依道路交通管理處罰條
    例第35條第1 項第1 款規定，於98年7 月21日以高市交裁字
    第裁32-B00000000號裁處異議人罰鍰1 萬5,000 元，吊扣駕
    駛執照12個月，施以道安講習等事實，為異議人所承認，並
    有高雄市政府警察局高警交字第B00000000 號舉發違反道路
    交通管理事件通知單、原處分機關上開裁決書各1 份附卷可
    稽，是異議人飲酒後騎乘輕型機車，經測試檢定，酒精濃度
    超過規定標準之違規事實明確，堪以認定。
  (二)按94年12月14日修正、95年3 月1 日施行前之道路交通管理
    處罰條例第68條固規定「汽車駕駛人，因違反本條例及道路
    交通安全規則之規定，受吊扣或吊銷駕駛執照處分時，吊扣
    或吊銷其持有各級車類之駕駛執照」，惟修正後業已刪除「
    吊扣」之規定，改為「汽車駕駛人，因違反本條例及道路交
    通安全規則之規定，受吊銷駕駛執照處分時，吊銷其持有各
    級車類之駕駛執照」，其修正理由乃係舊法將違法或違規駕
    駛人所持有各級車類之駕駛執照一併吊扣，失之過酷，影響
    人民工作及生活甚鉅，故依修正後之該條規定，受吊扣駕駛
    執照處分時，僅能吊扣違規當時所駕車類之駕駛執照，不再
    吊扣其持有各級車類之駕駛執照。
  (三)又按行政行為，有多種同樣能達成目的之方法時，應選擇對
    人民權益損害最少者，且採取之方法所造成之損害不得與欲
    達成目的之利益顯失均衡，行政程序法第7 條第2 款、第3
    款定有明文。依道路交通安全規則第61條第1 項第2 款規定
    ，汽車駕駛人取得高一級車類之駕駛資格者，應換發駕駛執
    照，並准其駕駛較低級車類之車輛，已領有大貨車駕駛執照
    者，得駕駛輕型機器腳踏車。本件異議人酒後駕駛輕型機器
    腳踏車，依法本應吊扣其輕型機器腳踏車駕駛執照，雖因異
    議人領有職業大貨車駕駛執照，致無較低級車類之輕型機器
    腳踏車駕駛執照可供吊扣，然並非除吊扣其職業大貨車駕駛
    執照外，別無其他方法可達到禁止其騎乘輕型機器腳踏車之
    目的，則在本件異議人無輕型機車駕駛執照可供吊扣之情形
    下，吊扣其職業大貨車駕駛執照，雖可達成禁止異議人繼續
    酒後駕駛之目的，然亦同時造成剝奪異議人駕駛其他各類車
    輛之結果，所造成之損害與所欲達成目的之利益，顯然失衡
    ，已違反比例原則，並與前揭道路交通管理處罰條例第68條
    之修正意旨不符。
  (四)從而，本件異議人領有職業大貨車駕駛執照，酒後駕駛輕型
    機車之違規事實，固屬明確，惟異議人未領有輕型機車駕駛
    執照，為異議人所自承，原處分關於吊扣異議人駕駛執照12
    個月部分，既因異議人無輕型機車駕駛執照可供吊扣，該部
    分處分無法執行，本院即無從予以維持，是異議人據此聲明
    異議，非無理由，原處分關於吊扣異議人駕駛執照12個月部
    分，應予以撤銷。又關於原處分之罰鍰部分，異議人係請求
    分期繳納，而非對罰鍰之處分表示不服，應認與道安講習部
    分均未聲明異議，不在本件審理及撤銷範圍內。至於交通違
    規罰鍰得否分期繳納，實屬處罰如何執行之問題，與異議人
    所受之原處分合法與否並無干涉，自應由執行機關依法辦理
    ；再者，道路交通管理處罰條例第35條第1 項所規定之「當
    場移置保管其車輛」措施，係為禁止駕駛人酒後繼續駕駛車
    輛以維護交通安全目的之作為，核其性質，非屬道路交通管
    理處罰條例第8 條規定應由公路主管機關就違規行為所為之
    「處罰」，復按同條例第85條之2 第1 項之規定可知，交通
    勤務警察或依法令執行交通稽查任務人員均得執行此項移置
    保管車輛措施，是車輛經警察移置保管者，若就其相關移置
    保管發還等事項有所爭議，即應向該執行移置保管之警察機
    關或其上級機關尋求行政救濟為是，尚非本件異議程序所得
    審究，附此敘明。
五、依道路交通案件處理辦法第20條前段，裁定如主文。
中    華    民    國    98    年    8     月    31    日
                    交通法庭    法  官  曾鈴
以上正本證明與原本無異。
如不服本裁定，應於收受送達後5 日內向本院提出抗告狀。
中    華    民    國    98    年    9     月    3     日
                                書記官  李月君


司法院資訊處製作；財團法人民間司法改革基金會備份。
